---
title: "TP M3 M4"
author: "Tomás Emilio Baigorria and Iván Robles Urquiza"
date: "2024-03-05"
output: html_document
---

```{r setup, include=FALSE}
knitr::opts_chunk$set(echo = TRUE)
```

# Preparación y exploración de datos

### Importación de librerías.

```{r, message = FALSE, warning = FALSE}
library(tidyverse)
library(tidymodels)
tidymodels_prefer()
library(GGally)
library(gtsummary)
library(gt)
library(lubridate)
library(ggplot2)
library(scales)
library(paletteer)
library(viridis)
library(corrplot)
library(hrbrthemes)
```

### Preparación del dataset.

- Renombramos las variables codificadas y eliminamos las columnas que consideramos irrelevantes (CODUSU, y Nro. de Hogar).


```{r, message = FALSE, warning = FALSE}

data_eph <- read_csv("./Data/M34_202103_eph.csv") %>% 
  rename("ROL_HOGAR" = "CH03") %>% 
  rename("SEXO" = "CH04") %>% 
  rename("EDAD" = "CH06") %>%
  rename("ESTADO CONYUGAL" = "CH07") %>%
  rename("SECTOR_PUB_PRIV" = "PP04A") %>%
  rename("CANT_HORAS" = "PP3E_TOT") %>%
  rename("INGRESO_OCUP_PRINCIPAL" = "P21") %>% 
  rename("ESTADO_CONYUGAL" = "ESTADO CONYUGAL") %>% 
  select(3:15) %>% 
  relocate(INGRESO_OCUP_PRINCIPAL)

```

###Exploración de los datos

- Comenzamos con el estudio de la distribución de nuestra variable objetivo, el ingreso percibido por la ocupación principal:

    - En una primera iteración del gráfico observamos la presencia de un outlier, el cual filtramos excluyendo de la muestra el percentil superior.
    
    - Observamos también la existencia de valores negativos (-9) y nulos, que corresponden a "no respuesta" y a "no les corresponde la secuencia alcanzada", respectivamente. Decidimos quitarlos para obtener datos más homogéneos.
    
    - Luego elaboramos un gráfico de densidad.

```{r}

top10ingresos <- top_n(data_eph %>% select(INGRESO_OCUP_PRINCIPAL), 10) %>% 
  arrange(desc(INGRESO_OCUP_PRINCIPAL))

data_eph_limpio <- data_eph %>% filter(INGRESO_OCUP_PRINCIPAL > 0) %>% 
  filter(INGRESO_OCUP_PRINCIPAL < quantile(INGRESO_OCUP_PRINCIPAL, .99))

```

```{r, echo = FALSE, message = FALSE, warning = FALSE}

data_eph_limpio %>% 
  select(INGRESO_OCUP_PRINCIPAL) %>%
    ggplot(aes(x = INGRESO_OCUP_PRINCIPAL)) +
      geom_density(alpha = 0.4, fill = "cyan") +
      theme_minimal() +
      scale_y_continuous(labels = comma_format(big.mark = ".", decimal.mark = ",")) +
      scale_x_continuous(labels = comma_format(big.mark = ".", decimal.mark = ",")) +
      ggtitle("Distribución Ingreso por Ocupación Principal") +
      labs(x = "Ingreso por Ocupación Principal",
         y = "Densidad")

```

    - Como curiosidad, notamos la existencia de picos de densidad en los números "redondos", los cuales asociamos tanto a un sesgo en los encuestados al redondear su salario como a un posible sesgo en los empleadores a la hora de definir los salarios de sus empleados. 

---

## Análisis bivariado y multivariado

A continuación, estudiamos la relación entre el ingreso (considerada variable principal a explicar) y algunas de las variables categóricas presentes en el dataset.


```{r, echo = FALSE, message = FALSE, warning = FALSE}

data_eph_limpio %>% 
  group_by(NIVEL_ED) %>% 
  summarise(ingreso_promedio = mean(INGRESO_OCUP_PRINCIPAL)) %>% 
  arrange(ingreso_promedio) %>% 
  mutate(NIVEL_ED = fct_inorder(NIVEL_ED)) %>% 
  ggplot(aes(x = NIVEL_ED, y = ingreso_promedio, fill = NIVEL_ED)) +
    geom_col() +
    theme_minimal() +
    scale_fill_viridis_d(alpha = 0.9, option = "A") +
    guides(fill = "none") +
    scale_y_continuous(labels = comma_format(big.mark = ".", decimal.mark = ",")) +
    scale_x_discrete(labels = label_wrap(10)) +
    ggtitle("Ingreso promedio por Ocupación Principal según Nivel Educativo") +
    labs(x = "Nivel Educativo",
         y = "Ingreso por Ocupación Principal")

```

    - Como vemos, existe una relación clara entre el nivel educativo de las personas y su remuneración percibida.

    - Lo mismo ocurre con algunas de las demás variables categóricas: Aglomerado, Sexo, Categoría Ocupacional y Categoría/sector.
    
### Ingreso por aglomerado, como variable geográfica
    
```{r, echo = FALSE, message = FALSE, warning = FALSE}
data_eph_limpio %>% 
  group_by(AGLOMERADO) %>% 
  summarise(ingreso_promedio = mean(INGRESO_OCUP_PRINCIPAL)) %>% 
  arrange(ingreso_promedio) %>% 
  mutate(AGLOMERADO = fct_inorder(AGLOMERADO)) %>% 
  ggplot(aes(x = ingreso_promedio, y = AGLOMERADO, fill = AGLOMERADO)) +
    geom_col() +
    theme_minimal() +
    scale_fill_viridis_d(option = "B") +
    guides(fill = "none") +
    scale_x_continuous(labels = comma_format(big.mark = ".", decimal.mark = ",")) +
    scale_y_discrete(labels = label_wrap(100)) +
    ggtitle("Ingreso promedio por Ocupación Principal según Aglomerado") +
    labs(x = "Ingreso por Ocupación Principal",
         y = "Aglomerado")
```
    - La distribución media de los ingresos por aglomerado nos permite ver aquellas diferencias que surjen del agrupamiento geográfico por las zonas del relevamiento. Se presentan grandes diferencias entre los valores mínimos y máximos.

### Distinción por sexo

```{r, echo = FALSE, message = FALSE, warning = FALSE}
data_eph_limpio %>% 
  group_by(SEXO) %>% 
  summarise(ingreso_promedio = mean(INGRESO_OCUP_PRINCIPAL)) %>% 
  arrange(ingreso_promedio) %>% 
  mutate(SEXO = fct_inorder(SEXO)) %>% 
  ggplot(aes(x = SEXO, y = ingreso_promedio, fill = SEXO)) +
    geom_col(alpha = 0.8, width = 0.5) +
    theme_minimal() +
    guides(fill = "none") +
    scale_y_continuous(labels = comma_format(big.mark = ".", decimal.mark = ",")) +
    scale_x_discrete(labels = label_wrap(100)) +
    ggtitle("Ingreso promedio por Ocupación Principal según Sexo") +
    labs(x = "Sexo",
         y = "Ingreso por Ocupación Principal")
```
    - Se presenta una considerable brecha de ingresos por ocupación principal cuando distinguimos por Sexo, lo que nos advierte que se trata de una variable relevante para la predicción.
    
    
### Ingreso medio por categoría ocupacional
```{r, echo = FALSE, message = FALSE, warning = FALSE}
data_eph_limpio %>% 
  group_by(CAT_OCUP) %>% 
  summarise(ingreso_promedio = mean(INGRESO_OCUP_PRINCIPAL)) %>% 
  arrange(ingreso_promedio) %>% 
  mutate(CAT_OCUP = fct_inorder(CAT_OCUP)) %>% 
  ggplot(aes(x = CAT_OCUP, y = ingreso_promedio, fill = CAT_OCUP)) +
    geom_col(width = 0.5) +
    theme_minimal() +
    guides(fill = "none") +
    scale_fill_viridis_d(alpha = 0.9, option = "B") +
    scale_y_continuous(labels = comma_format(big.mark = ".", decimal.mark = ",")) +
    scale_x_discrete(labels = label_wrap(100)) +
    ggtitle("Ingreso promedio por Ocupación Principal según Categoría Ocupacional") +
    labs(x = "Categoría Ocupacional",
         y = "Ingreso por Ocupación Principal")
```
- La visualización demuestra que la categoría ocupacional es otra variable a ponderar en la predicción del ingreso a partir de la gran diferencia que se halla entre sus medias.

Procedemos a profundizar en el análisis de las distintas subcategorías para percibir si existe variabilidad dentro de cada categoría ocupacional.

```{r, echo = FALSE, message = FALSE, warning = FALSE}
data_eph_limpio %>% 
  group_by(CATEGORIA) %>% 
  summarise(ingreso_promedio = mean(INGRESO_OCUP_PRINCIPAL)) %>% 
  arrange(ingreso_promedio) %>%
  mutate(CATEGORIA = fct_inorder(CATEGORIA)) %>% 
  slice_head(n = 10)

data_eph_limpio %>% 
  group_by(CATEGORIA) %>% 
  summarise(ingreso_promedio = mean(INGRESO_OCUP_PRINCIPAL)) %>% 
  arrange(ingreso_promedio) %>%
  mutate(CATEGORIA = fct_inorder(CATEGORIA)) %>% 
  slice_tail(n = 10)

data_eph_limpio %>% 
  group_by(CATEGORIA) %>% 
  summarise(ingreso_promedio = mean(INGRESO_OCUP_PRINCIPAL)) %>% 
  arrange(ingreso_promedio) %>%
  mutate(CATEGORIA = fct_inorder(CATEGORIA)) %>% 
  slice(26, 41, 48)

data_eph_limpio %>% 
  group_by(CATEGORIA) %>% 
  summarise(ingreso_promedio = mean(INGRESO_OCUP_PRINCIPAL)) %>% 
  arrange(ingreso_promedio) %>%
  mutate(CATEGORIA = fct_inorder(CATEGORIA)) %>% 
  ggplot(aes(x = CATEGORIA, y = ingreso_promedio, fill = CATEGORIA)) +
    geom_col() +
    theme_minimal() +
    scale_fill_viridis_d(option = "B") +
    guides(fill = "none") +
    scale_y_continuous(labels = comma_format(big.mark = ".", decimal.mark = ",")) +
    scale_x_discrete(labels = NULL) +
    ggtitle("Ingreso promedio por Ocupación Principal según Categoría") +
    labs(x = "Categoría",
         y = "Ingreso por Ocupación Principal") +
    geom_label(data = data_eph_limpio %>% group_by(CATEGORIA) %>% 
      summarise(ingreso_promedio = mean(INGRESO_OCUP_PRINCIPAL)) %>% 
      arrange(ingreso_promedio) %>%
      mutate(CATEGORIA = fct_inorder(CATEGORIA)) %>%
      filter(CATEGORIA %in% c("Ocupaciones de los servicios de alojamiento y turismo",
                              "Funcionarios del poder ejecutivo nacional, provincial, municipal y/o departamental",
                              "Ocupaciones de la investigación",
                              "Funcionarios del poder judicial, federal, nacional, provincial, municipal y/o departamental"))
    ,aes(label = CATEGORIA),
    size = 2,
    colour = "black",
    nudge_x = -14,
    nudge_y = 1)

```

### Intensidad de ocupación


```{r, echo = FALSE, message = FALSE, warning = FALSE}

data_eph_limpio %>% 
  group_by(INTENSI) %>% 
  summarise(ingreso_promedio = mean(INGRESO_OCUP_PRINCIPAL)) %>% 
  arrange(ingreso_promedio) %>% 
  mutate(INTENSI = fct_inorder(INTENSI)) %>% 
  ggplot(aes(x = INTENSI, y = ingreso_promedio, fill = INTENSI)) +
    geom_col(width = 0.5) +
    theme_minimal() +
    guides(fill = "none") +
    scale_fill_viridis_d(option = "B") +
    scale_y_continuous(labels = comma_format(big.mark = ".", decimal.mark = ",")) +
    scale_x_discrete(labels = label_wrap(100)) +
    ggtitle("Ingreso promedio por Ocupación Principal según Intensidad de Ocupación") +
    labs(x = "Intensidad de Ocupación",
         y = "Ingreso por Ocupación Principal")
```

    - En el caso de Intensidad de Ocupación, vemos por un lado la existencia de una variable correspondiente a los Ocupados que declaran no haber trabajado durante la semana previa a la encuesta. Más adelante removeremos estos casos para mejorar el modelo.
    
    - Por otro lado, notamos que existe solo una magra diferencia en los promedios salariales de quienes declaran ser ocupados plenos y quienes declaran estar sobreocupados.
    
    - Por último, creemos que es posible capturar de mejor manera el factor horas de trabajo mediante la variable numérica correspondiente, la cual analizaremos en detalle posteriormente. 

```{r, echo = FALSE, message = FALSE, warning = FALSE}
data_eph_limpio %>% 
    group_by(CALIFICACION) %>% 
  summarise(ingreso_promedio = mean(INGRESO_OCUP_PRINCIPAL)) %>% 
  arrange(ingreso_promedio) %>% 
  mutate(CALIFICACION = fct_inorder(CALIFICACION)) %>% 
  ggplot(aes(x = CALIFICACION, y = ingreso_promedio, fill = CALIFICACION)) +
    geom_col(width = 0.5) +
    theme_minimal() +
    guides(fill = "none") +
    scale_fill_viridis_d(option = "B") +
    scale_y_continuous(labels = comma_format(big.mark = ".", decimal.mark = ",")) +
    scale_x_discrete(labels = label_wrap(100)) +
    ggtitle("Ingreso promedio por Ocupación Principal según Calificación") +
    labs(x = "Calificación",
         y = "Ingreso por Ocupación Principal")
```



```{r, message = FALSE, warning = FALSE}
datos_imprecisos <- data_eph_limpio %>% select(CALIFICACION) %>% 
  filter(CALIFICACION %in% c("otro", "Ns.Nc", "falta informacion"))

count(datos_imprecisos)
```


    - La variable de calificación cuenta con algunos sesgos que nos impiden ponderar de forma eficiente sus resultados como función del ingreso. Sin embargo, notamos que aquellos que han sido identificados "Profesionales" cuentan con mayores ingresos que el resto (entre los que se encuentran los Ns. Nc., otros, y los faltos de información).

    - Si bien se trata de sólo 84 valores, consideramos que la cuestión de la calificación y la formación de los encuestados puede ser capturada más nítidamente mediante el nivel educativo.

```{r, echo = FALSE, message = FALSE, warning = FALSE}
data_eph_limpio %>% 
  group_by(SECTOR_PUB_PRIV) %>% 
  summarise(ingreso_promedio = mean(INGRESO_OCUP_PRINCIPAL)) %>% 
  arrange(ingreso_promedio) %>% 
  mutate(SECTOR_PUB_PRIV = fct_inorder(SECTOR_PUB_PRIV)) %>% 
  ggplot(aes(x = SECTOR_PUB_PRIV, y = ingreso_promedio, fill = SECTOR_PUB_PRIV)) +
    geom_col(width = 0.5) +
    theme_minimal() +
    guides(fill = "none") +
    scale_fill_viridis_d(option = "D", alpha = 0.8) +
    scale_y_continuous(labels = comma_format(big.mark = ".", decimal.mark = ",")) +
    scale_x_discrete(labels = label_wrap(100)) +
    ggtitle("Ingreso promedio por Ocupación Principal según Sector") +
    labs(x = "Sector",
         y = "Ingreso por Ocupación Principal")
```

    - Para el caso de la ocupación principal, consideramos:
    1. la categoría "de otro tipo" no es lo suficientemente clara como para ser relevante y 
    2. la variable de sector/categoría captura el mismo elemento con mayor claridad. 
    
  
### Estado conyugal

```{r, echo = FALSE, message = FALSE, warning = FALSE}

unique(data_eph_limpio$ESTADO_CONYUGAL)

data_eph_limpio <- data_eph_limpio %>% 
  mutate(ESTADO_CONYUGAL = str_remove(ESTADO_CONYUGAL, "\\?")) %>%
  mutate(ESTADO_CONYUGAL = str_replace_all(ESTADO_CONYUGAL, "divorsiado", "divorciado"))

base_grafico_combi <- data_eph_limpio %>% 
                        group_by(ESTADO_CONYUGAL) %>% 
                        summarise(ingreso_promedio = mean(INGRESO_OCUP_PRINCIPAL), edad_promedio = mean(EDAD)) %>% 
                        arrange(ingreso_promedio) %>% 
                        mutate(ESTADO_CONYUGAL = fct_inorder(ESTADO_CONYUGAL))

barras <- ggplot(data = base_grafico_combi, aes(x = ESTADO_CONYUGAL, y = ingreso_promedio, fill = ESTADO_CONYUGAL)) +
              geom_col(width = 0.5) +
              theme_minimal() +
              guides(fill = "none") +
              scale_fill_viridis_d(alpha = 0.8) +
              scale_y_continuous(labels = comma_format(big.mark = ".", decimal.mark = ",")) +
              scale_x_discrete(labels = label_wrap(100)) +
              labs(x = "Estado Conyugal",
                   y = "Ingreso por Ocupación Principal")

grafico_combi <- barras + geom_point(data = base_grafico_combi, 
                                     aes(y = edad_promedio*1000), 
                                     color = "darkgrey") +
                     scale_y_continuous(sec.axis = sec_axis(trans=~./1000 , name="Edad Promedio"), 
                     breaks = pretty_breaks(), labels = comma) +
                     ggtitle("")

grafico_combi
```

    - Finalmente, tenemos el Estado Conyugal del individuo. Creemos que no es relevante para el análisis dada la correlación existente entre la edad y el estado conyugal de las personas, la cual visualizamos en el gráfico.

    - Analicemos ahora la relación de nuestra variable de estudio con las variables numéricas del data set: Cantidad de Horas de Trabajo y Edad.
    


```{r, message = FALSE, warning = FALSE}
max(data_eph_limpio$CANT_HORAS)

min(data_eph_limpio$CANT_HORAS)

count(data_eph_limpio %>% filter(CANT_HORAS == 0))

count(data_eph_limpio %>% filter(INTENSI == "Ocupado que no trabajo en la semana"))

```

    - En primer lugar, observamos la existencia de valores absurdos (999 horas trabajadas) en nuestra primer variable, los cuales limpiamos previo a graficar.
    
    - Asimismo, vemos una variedad de registros con ingresos mayores a cero y horas trabajadas nulas que corresponden a individuos que declaran no haber trabajado la semana previa (generalmente debido a vacaciones, enfermedad, etc.). Decidimos filtrar estos casos para mejorar la performance del modelo. 
    
    
```{r, echo = FALSE, message = FALSE, warning = FALSE}

data_eph_limpio <- data_eph_limpio %>% 
  filter(CANT_HORAS > 0 & CANT_HORAS < 168) %>% 
  filter(INTENSI != "Ocupado que no trabajo en la semana")

data_eph_limpio %>%
  filter(INGRESO_OCUP_PRINCIPAL < quantile(INGRESO_OCUP_PRINCIPAL, .99)) %>%
  ggplot(aes(x = CANT_HORAS, y = INGRESO_OCUP_PRINCIPAL, color = INTENSI)) +
      geom_smooth(
      method='lm',
      se = FALSE,
      color = 'red') + 
    geom_point() +
    theme_minimal() +
    scale_y_continuous(labels = comma_format(big.mark = ".", decimal.mark = ",")) +
    ggtitle("Ingreso por Ocupación Principal y Cantidad de Horas Trabajadas") +
    labs(x = "Cantidad de horas trabajadas",
         y = "Ingreso por Ocupación Principal",
         color = "Intensidad de Ocupación")


```

    - El gráfico da cuenta de una relación clara entre las dos variables. En el caso de la edad, la relación es un tanto más difusa:

    
```{r, echo = FALSE, message = FALSE, warning = FALSE}

data_eph_limpio %>%
  ggplot(aes(x = EDAD, y = INGRESO_OCUP_PRINCIPAL)) +
      #geom_smooth(
      #method = "lm",
      #se = FALSE,
      #color = 'red') + 
    geom_point(color = "darkgray") +
    theme_minimal() +
    scale_y_continuous(labels = comma_format(big.mark = ".", decimal.mark = ",")) +
    ggtitle("Ingreso por Ocupación Principal y Edad") +
    labs(x = "Edad",
         y = "Ingreso por Ocupación Principal")

```

    - En este caso, vemos que la distribución de los datos se asemeja a una campana de gauss. A priori, consideramos que ello puede estar vinculado con la ocurrencia de menores ingresos pasada la edad jubilatoria. Así lo visualizamos en el siguiente gráfico:
    
```{r, echo = FALSE, message = FALSE, warning = FALSE}
data_eph_limpio %>% 
  mutate(MAYOR_65 = ifelse(EDAD > 65, "Mayor de 65", "Menor de 65")) %>% 
  group_by(MAYOR_65, SEXO) %>% 
  summarise(ingreso_promedio = median(INGRESO_OCUP_PRINCIPAL)) %>% 
  arrange(ingreso_promedio) %>% 
  mutate(MAYOR_65 = fct_inorder(MAYOR_65)) %>% 
  ggplot(aes(x = MAYOR_65, y = ingreso_promedio, fill = SEXO)) +
    geom_col(width = 0.5, position = position_dodge2(preserve = "single", padding = 0), alpha = 0.7) +
    theme_minimal() +
    guides() +
    scale_y_continuous(labels = comma_format(big.mark = ".", decimal.mark = ",")) +
    scale_x_discrete(labels = label_wrap(100)) +
    ggtitle("Mediana del ingreso por Ocupación Principal según edad jubilatoria y sexo") +
    labs(x = "Sector",
         y = "Ingreso por Ocupación Principal")
  
```

    - Usamos la mediana para atenuar el peso de los outliers y de la disparidad en el número de registros presnetes en cada subgrupo. 
    
    - En base a lo visto, creemos que puede ser una buena idea controlar la variable edad por la edad jubilatoria y el sexo.
    
```{r, echo = FALSE, message = FALSE, warning = FALSE}

data_eph_limpio <- data_eph_limpio %>% 
  mutate(MAYOR_65 = ifelse(EDAD > 65, "Mayor de 65", "Menor de 65"))

data_eph_limpio %>% filter(EDAD <= 65) %>%                     
  ggplot(aes(x = EDAD, y = INGRESO_OCUP_PRINCIPAL, color = SEXO)) +
    geom_smooth(
        method = "lm",
        se = FALSE,
        color = 'red') + 
    geom_point() +
    theme_minimal() +
    scale_y_continuous(labels = comma_format(big.mark = ".", decimal.mark = ",")) +
    ggtitle("Ingreso por Ocupación Principal y Edad") +
    labs(x = "Edad",
         y = "Ingreso por Ocupación Principal")

```

Aglomerado, Sexo, Categoría Ocupacional y Categoría/sector
```{r}
names(data_eph_limpio)

lmodel <- linear_reg() %>%
  set_engine("lm")

wflow1 <- workflow() %>% 
  add_model(lmodel) %>% 
  add_formula(INGRESO_OCUP_PRINCIPAL ~ AGLOMERADO +
                                       NIVEL_ED +
                                       SEXO +
                                       CATEGORIA +
                                       CAT_OCUP+
                                       EDAD +
                                       INTENSI:CANT_HORAS +
                                       SEXO:CANT_HORAS)  
                                                
fit1 <- fit(wflow1, data_eph_limpio)

fit1 %>% 
  extract_fit_parsnip() %>% 
  tidy()


```


```{r}

augment(fit1, new_data = data_eph_limpio) %>% 
  mutate(.resid = INGRESO_OCUP_PRINCIPAL - .pred) %>%
  dplyr::select(INGRESO_OCUP_PRINCIPAL, .pred, .resid) %>%
  #graficamos
  ggplot(aes(y = .pred, x = INGRESO_OCUP_PRINCIPAL, color = .resid)) +
    geom_point() +
    theme_minimal()  +
    geom_abline(
      intercept = 0,
      slope = 1,
      linewidth = 1,
      color = "grey"
    ) +
    scale_color_viridis(option = "C") +
    scale_y_continuous(labels = comma_format(big.mark = ".", decimal.mark = ",")) +
    scale_x_continuous(labels = comma_format(big.mark = ".", decimal.mark = ","))

```
## Correlación

Proponemos una matriz de correlación con aquellas variables de tipo numéricas.


```{r}

data_eph_limpio %>%
  select_if(is.numeric) %>%
  cor() %>%
  corrplot(method = "square", tl.col = "black", tl.srt = 45)


```




Proponemos como primer aproximaxión la siguiente matriz descriptiva para visualizar distribuciones entre las variables de tipo numéricas.


```{r}

data_eph_limpio %>%
  select_if(is.numeric) %>%
  ggpairs(labeller = label_wrap_gen(width = 5)) +
  theme_light() +
  theme(strip.text.x = element_text(size = 10),
        strip.text.y = element_text(size = 10))


```


## Modelización


Para corroborar la multicolinealidad que podría afectar a nuestro modelo de regresión, planteamos un modelo simple para nuestra variable explicada INGRESO_OCUP_PRINCIPAL, utlizamos la función vif():

```{r}
modelo_lineal <- lm(INGRESO_OCUP_PRINCIPAL ~ ., data = data_eph_limpio)

vif(modelo_lineal)
```



